臺灣高等法院高雄分院刑事判決　　　　　九十年度交上訴字第九八號
　　上　訴　人
　　即　被　告　乙○○
　　選任辯護人　林樹根
　　　　　　　　邱麗妃
　　　　　　　　莊雯琇
　　上　訴　人
　　即　被　告　甲○○
右上訴人因公共危險等案件，不服臺灣高雄地方法院九十年度交訴字第一六八號中華
民國九十年十月十九日第一審判決（起訴案號：臺灣高雄地方法院檢察署九十年度偵
字第一一九０一、一四九０六號），提起上訴，本院判決如左：
      主      文
上訴駁回。
      事      實
一、乙○○曾因違反肅清煙毒條例案件，經本院判處有期徒刑三年四月確定，於民國
    八十八年三月五日執行完畢，仍不知悔改。竟於九十年三月十九日晚上十時三十
    分許，騎乘車牌號碼ＺＩＥ─八○七號輕機車，後載友人簡利華，以約十公里之
    時速，沿高雄市○鎮區○○路由南往北行駛（當時該路段擺夜市），適甲○○自
    附近公共廁所橫越一德路欲返回其所擺設之攤位，本應注意在未設有行人穿越道
    ，亦非禁止穿越之路段穿越道路時，應注意左右無來車，始可小心迅速穿越，而
    依當時之情形，且依其智識、能力並無不能注意之情事，竟因急欲返回其攤位，
    疏於注意左右有無來車，即貿然奔跑穿越該道路，不慎擦撞乙○○騎駛中之該機
    車左手把，致乙○○重心不穩，機車打滑，因而撞及在該處選購商品之楊雅茜，
    造成楊雅茜因而受有左膝內側半月板破損、合併後十字韌帶斷裂之傷害。乙○○
    明知騎駛機車肇事致人受傷，竟未照料傷者，逕自找尋甲○○理論後，隨後即騎
    車逃離肇事現場。
二、案經楊雅茜訴由高雄市政府警察局前鎮分局移送台灣高雄地方法院檢察署檢察官
    偵查起訴。
      理      由
一、訊據上訴人即被告朱和甲固供承於前開時、地橫越馬路擦撞乙○○所駕駛該機車
    右手把，惟矢口否認有過失傷害之犯行，辯稱：當時並不知乙○○有撞到人云云
    。至上訴人即被告乙○○矢口否認有肇事逃逸之犯行，辯稱：伊所駕駛之機車是
    被擦撞後滑倒，不知撞傷楊雅茜，伊才離開現場云云。惟查：
  (一)被告乙○○於前開時、地駕該機車，遭被告甲○○橫越馬路時撞及之事實，業據
    被告乙○○、甲○○二人於警訊、偵查、原審及本院供述明確，又乙○○該機車
    遭撞倒掃到被害人楊雅茜的腳後韌帶，楊雅茜被撞倒在地上，乙○○與人吵架後
    ，即載一女子離開等情，亦據被害人楊雅茜於警訊及偵查中指訴綦詳（見警卷九
    十年四月四日筆錄、偵查卷第十九頁），核與目擊證人莊債雅於偵查及原審證稱
    ：楊雅茜站在我左手邊突然有機車倒下掃過來掃到楊雅茜的腳，楊雅茜就坐在地
    上，有很多人圍過來，當時乙○○在罵甲○○，然後就將車子牽起來，與該名女
    子一同離開，當時乙○○只看我們一眼沒有任何表示等情相符（見偵查卷第十八
    頁背面、原審卷第二十八頁），並有楊雅茜受有前述傷害之診斷證明書一份附於
    八偵查卷第二十五頁足稽。
  (二)按被告甲○○擦撞乙○○所駕駛該機車左手把後，乙○○所駕駛該機車即將被害
    人撞倒在地，其動作係屬連貫，被告乙○○係駕該機車者，被告甲○○本人係當
    場肇事者，其二人豈有不知之理，是以被告乙○○所辯：不知撞傷楊雅茜云云；
    被告甲○○所辯：不知乙○○撞到人云云，均無足採。又在未設有行人穿越道亦
    非禁止穿越之路段穿越道路時，應注意左右無來車，始可小心迅速穿越，道路交
    通安全規則第一百三十四條第五款定有明文；被告朱田和於右揭時、地穿越道路
    ，本應注意上開規定，且依當時情形，又無不能注意之情事，竟疏未注意左右有
    無來車，即貿然穿越道路，而擦撞被告乙○○騎駛中之該機車手把，致機車打滑
    而撞及被害人，自有過失。而被害人楊雅茜確因本件車禍而受有前開傷害，被告
    甲○○該過失行為與被害人之該傷害間，顯有相當因果關係，被告甲○○過失傷
    害之犯行，自堪認定。
  (三)又刑法第一百八十五條之四之肇事致人死傷逃逸罪，以處罰肇事後逃逸之駕駛人
    為目的，俾促使駕駛人於肇事後能對被害人即時救護，以減少死傷，是該罪之成
    立祇以行為人有駕駛動力交通工具肇事，致人死傷而逃逸之事實為已足，至行為
    人之肇事有否過失，則非所問（最高法院八十八年度台上字第七三九六號判決可
    參）。被告乙○○駕駛該機車遭被告甲○○擦撞手把倒地，致掃及被害人楊雅茜
    之腳部受傷，雖無過失責任。惟被告乙○○知悉楊雅茜因該肇事受傷，竟不予理
    會，即駕車離去，依據上開說明，即應論以肇事逃逸罪，被告乙○○否認犯罪，
    亦無足採，其犯行亦堪認定。
二、核被告乙○○所為，係犯刑法第一百八十五條之四之駕車肇事逃逸罪。被告甲○
    ○所為，係犯同法第二百八十四條第一項前段之普通過失傷害罪。被告乙○○曾
    因違反肅清煙毒條例案件，經本院判處有期徒刑三年四月確定，於八十八年三月
    五日執行完畢，此有台灣高等法院被告全國前案紀錄表可按，其於有期徒刑執行
    完畢後五年以內再犯有期徒刑以上之本罪，為累犯，應依法加重其刑。原審因認
    被告乙○○、甲○○二人分別犯上述之罪，而適用刑法第一百八十五條之四、第
    二百八十四條第一項前段、第四十一條第一項、第四十七條，罰金罰鍰提高標準
    條例第一條前段、第二條之規定，並審酌被告乙○○肇事逃逸，未將被害人送醫
    治療，及被告甲○○尚未與被害人和解，及被害人傷勢非輕等一切情狀，分別量
    處被告乙○○有期徒刑捌月；被告甲○○有期徒刑貳月，並諭知易科罰金之折算
    標準。其認事用法，並無不合，量刑亦屬適當，被告二人上訴意旨均否認犯罪，
    指摘原判決不當，為無理由，應予駁回。
據上論斷，應依刑事訴訟法第三百六十八條，判決如主文。
本案經檢察官張其主到庭執行職務。
中    華    民    國     九十一     年       三       月     五         日
                              臺灣高等法院高雄分院刑事第六庭
                                  審判長法官  王憲義
                                        法官  范惠瑩
                                        法官  張意聰
右正本證明與原本無異。
被告甲○○不得上訴。
被告乙○○如不服本判決應於收受本判決後十日內向本院提出上訴書狀，其未述上
訴理由者，並得於提起上訴後十日內向本院補提理由書狀（均須按他造當事人之人數
附繕本)「切勿逕送上級法院」。
                                      書記官  許信宗
中    華    民    國     九十一     年       三       月     七         日
附錄：本判決論罪科刑法條：
刑法第一百八十五條之四
駕駛動力交通工具肇事，致人死傷而逃逸者，處六月以上五年以下有期徒刑。
刑法第二百八十四條第一項前段
因過失傷害人者，處六月以下有期徒刑、拘役或五百元以下罰金。致重傷者，處一年
以下有期徒刑、拘役或五百元以下罰金。
                                                                        Ｆ
